臺灣嘉義地方法院刑事判決　　　　　　　　　　　　　九十一年度交訴字第一五號
　　公　訴　人　臺灣嘉義地方法院檢察署檢察官
　　被　　　告　丙○○
右列被告因公共危險等案件，經檢檢察官提起公訴（九十一年度偵字第四三三號）及
移送併辦（九十一年度偵字第一０九九號），本院判決如左：
    主  文
丙○○服用酒類，不能安全駕駛動力交通工具而駕駛，處有期徒刑貳月；又因過失致
人於死，處有期徒刑拾月；又駕駛動力交通工具肇事，致人死亡而逃逸，處有期徒刑
捌月。應執行有期徒刑壹年陸月，緩刑年。
    事  實
一、丙○○於民國九十一年一月一日晚上七時許，在嘉義縣大林鎮三加一海產店飲用
    酒類後，明知飲酒後，不能安全駕駛動力交通工具，仍於同日晚上十時二十分許
    ，於其因飲用酒類，已達不能安全駕駛動力交通工具之程度，竟仍駕駛動力交通
    工具即車號Ｙ六－三九六三號自用小客車，沿嘉義縣一六二號公路由西向東方向
    行駛，同日晚十時三十分許，途經嘉義縣大林鎮過溪里二六四號前，應注意車前
    狀況，並隨時採取必要之安全措施；及該路之行車速度，不得超過時速四十公里
    ，而依當時情形，雖為陰天，然夜間有照明，視距良好，路面乾燥、無缺陷、無
    障礙物，並無使其不能注意之情事，乃竟疏未注意及此，貿然以時速約八十公里
    之車速疾馳，適有王簡瑞雲徒步行經該處，欲穿越道路時，亦疏未注意該路段劃
    有分向限制線，行人不得穿越，即冒然穿越一六二號公路，丙○○見狀避煞不及
    ，而撞及王簡瑞雲，致王簡瑞雲倒地，因頭部外傷併顱內出血骨折當場死亡；丙○○明知肇事後，致人死亡，竟畏受罪責，未停車察看，另行起意駕車逃逸，嗣
    於有偵查犯罪職權之機關或公務員發覺前，於同日晚十一時三十分許，在其父乙○○陪同下，前往嘉義縣警察局民雄分局大美派出所，向值日警員甲○○自首駕
    車肇事及肇事致人死傷而逃逸，並接受裁判。經警以酒精濃度測定器測試，測得
    其呼氣酒精濃度高達每公升零點玖零毫克，已達不能安全駕駛動力交通工具之程
    度。
二、案經台灣嘉義地方法院檢察署檢察官自動檢舉偵查起訴及移送併辦（經王簡瑞雲
    之女戊○○○、子王維民訴請嘉義縣警察局民雄分局報請台灣嘉義地方法院檢察
    署檢察官偵辦）。
    理  由
一、訊據被告丙○○對於右揭犯行供承不諱（見警卷第二頁至第三頁、相驗卷第十四
    頁、本院卷第十頁至第十三頁、第五十九頁至第六十一頁）），核與告訴人戊○○○、王維民指訴之情節相符，而被害人王簡瑞雲確因本件車禍倒地，因頭部外
    傷併顱內出血骨折當場死亡等情，亦經台灣嘉義地方法院檢察署檢察官督同檢驗
    員相驗屬實，製有相驗屍體證明書、驗斷書、勘驗筆錄及相片（見相驗卷第十三
    頁、第十六頁至第二十八頁）在卷可憑。此外，復有酒精濃度測試值表、測試觀
    察紀錄表、現場處理調查表、道路交通事故調查報告表、舉發違反道路交通管理
    事件通知單各乙紙及現場照片、車損照片共六張（見警卷第四頁至第十二頁、相
    驗卷第七頁至第十一頁）在卷可稽。
二、（一）按刑法上所謂「服用酒類不能安全駕駛動力交通工具」，觀察重點在於酒
          精對駕駛人在交通工具高速動力運轉狀況下維持身心整體應變能力的影響
          ，而酒精對於人體的影響，在經驗科學上並不限於徹底麻醉身心，當血液
          酒精濃度（一般為每百毫升呼氣酒精濃度的二百倍到二百三十倍）過高而
          造成酒精中毒時，即使只是每公升一百毫克（換算呼氣酒精濃度約為每公
          升０點五毫克）也已足可影響駕駛安全。關於這項自然科學上所肯定的客
          觀實驗數據，法務部曾於八十八年五月十日邀集行政院衛生署、中央警察
          大學等相關專業機構研商確認，並取呼氣酒精濃度每公升零點五五毫克的
          近似數值為個案事實認定參考，以法八十八檢字第一六六九號函行文所屬
          機關供作刑事訴追依據，所採測定基準並不違背公知的經驗法則，如果根
          據通常生活上的客觀經驗已不能確保駕駛人穩定而有效地操控動力交通工
          具，自屬法律所要規範的對象，與駕駛人有無喝醉、神智是否清楚均無必
          然關連。本案被告丙○○酒後經測得之呼氣酒精濃度既高達每公升０點九
          ０毫克，其駕車肇事率為一般人之十倍以上，此有前開酒精濃度測試值表
          乙紙附卷可憑，且被告因酒後駕車肇事致被害人王簡瑞雲死亡，亦如前述
          。是依現存之證據，已足認定被告不能安全駕駛動力交通工具而駕駛，其
          此部分之犯行堪以認定。
    （二）次按「行車速度，應依標誌之規定」；又「汽車行駛時，駕駛人應注意車
          前狀況，並隨時採取必要之安全措施」，道路交通安全規則第九十三條第
          一項、第九十四條第三項分別定有明文。查被告為合法領有駕駛執照之人
          ，其駕駛汽車，自應注意上述道路交通安全規則之規定，而依當時情形，
          雖為陰天，然夜間有照明，視距良好，路面乾燥、無缺陷、無障礙物，並
          無使被告不能注意之情事，乃其竟疏未注意及此，貿然以時速約八十公里
          之車速疾馳，致撞及被害人王簡瑞雲倒地死亡，其有過失之責，至為灼然
          。雖被害人王簡瑞雲徒步行經上開路段穿越道路時，亦疏未注意該路段劃
          有分向限制線，行人不得穿越，而冒然穿越一六二號公路，亦有過失，而
          與被告同為肇事原因，然本件車禍既係被告之前開過失行為所併合肇致，
          被告自不得解免其罪責。又本案經送請台灣省嘉雲南區車輛行車事故鑑定
          委員會鑑定，亦同此見解，有該委員會九十一年四月十六日嘉鑑字第九一
          ０三一八號函及所附之鑑定意見書（見本院卷第二十四頁至二十六頁）在
          卷足憑。再被害人係因本件車禍致頭部外傷併顱內出血骨折當場死亡，則
          被告之過失行為與被害人之死亡間，具有相當因果關係。被告過失致人於
          死之事證明確，其此部分之犯行應堪認定。
    （三）被告肇事後，致被害人王簡瑞雲當場死亡，因畏受罪責，未停車察看，而
          駕車逃逸等情，迭據被告供承不諱，並經證人即嘉義縣警察局民雄分局大
          美派出所警員丁○○、甲○○分別結證（見本院卷第三十四頁至第三十五
          頁、第五十七頁至第五十八頁）無訛，復有現場處理調查表及測試觀察紀
          錄表各乙紙可按，其肇事致人死亡而逃逸之犯行堪以認定。
二、核被告所為，係犯刑法第一百八十五條之三之服用酒類不能安全駕駛動力交通工
    具而駕駛罪、第一百八十五條之四駕駛動力交通工具肇事，致人死傷而逃逸罪及
    同法第二百七十六條第一項之過失致死罪。被告酒醉駕車，因而致人死亡，就過
    失致死罪部分，應依道路交通管理處罰條例第八十六條第一項規定加重其刑。被
    告於有偵查犯罪職權之機關或公務員發覺前，於九十一年一月一日晚十一時三十
    分許，在其父乙○○陪同下，前往嘉義縣警察局民雄分局大美派出所，向值日警
    員甲○○自首駕車肇事及肇事致人死傷而逃逸，並接受裁判等情，業分據證人乙○○、甲○○證述（見本院卷第五十四頁至第五十九頁）無訛，就過失致死罪及
    肇事逃逸罪部分，應依刑法第六十二條前段規定減輕其刑，其中過失致死罪部分
    並依同法第七十一條第一項規定先加後減，至被告服用酒類不能安全駕駛動力交
    通工具罪部分，被告沒有向警員表示喝酒開車，係經警員以酒精濃度測定器測試
    結果而發覺，業據證人甲○○結證（見本院卷第五十八頁）屬實，其此部分之犯
    行，尚不符合自首之要件，併予明。又被告所犯上開三罪間犯意各別，行為互
    異，犯罪構成要件亦不同，自應分論併罰。另併辦部分即台灣嘉義地方法院檢察
    署九十一年度偵字第一０九九號，其被告與犯罪事實與本案均相同，為事實上同
    一案件，附予明。爰審酌被告飲酒後駕車肇事，對用路人之安全之危害非輕，
    與被害人王簡瑞雲就本件車禍同屬肇事因素，因其過失行為，致奪走被害人性命
    ，造成被害人家屬心中莫名悲痛，惟其事後已與被害人家屬達成和解，賠償告訴
    人等合計新台幣二百八十萬元，有嘉義縣大林鎮調解委員會調解筆錄一份附卷（
    見本院卷第十八頁）足憑，及犯罪後坦承犯行，態度良好暨其他一切情狀，分別
    量處如主文所示之刑，並定其應執行刑，以資懲儆。查被告未曾受有期徒刑以上
    刑之宣告，有臺灣嘉義地方法院檢察署刑案資料查註紀錄表、臺灣高等法院被告
    全國前案紀錄表各一份在卷可參，其因一時失慮，初罹刑典，且業與告訴人達成
    和解，賠償其等損害，尚具悔意，經此之偵查審判，當知所警惕，信無再犯之虞
    ，本院認為其所宣告之刑，以暫不執行為適當，並予宣告緩刑三年，以啟自新。
據上論斷，應依刑事訴訟法第二百九十九條第一項前段，道路交通管理處罰條例第八
十六條第一項，刑法第一百八十五條之三、第一百八十五條之四、第二百七十六條第
一項、第六十二條前段、第五十一條第五款，罰金罰鍰提高標準條例第一條前段，判
決如主文。
本案經檢察官游悅晨到庭執行職務
中      華      民      國    九十一    年      七      月    二十六    日
                                    臺灣嘉義地方法院交通法庭
                                        法  官  許  進  國
右正本證明與原本無異。
如不服本判決，應於判決送達後十日內向本院提出上訴狀( 應附繕本 )。
中      華      民      國    九十一    年      七      月   二十六     日
                                        書記官  洪  秋  華
附錄法條：
刑法第一百八十五條之三
服用毒品、麻醉藥品、酒類或其他相類之物，不能安全駕駛動力交通工具而駕駛者，
處一年以下有期徒刑、拘役或三萬元以下罰金。
刑法第一百八十五條之四
駕駛動力交通工具肇事，致人死傷而逃逸者，處六月以上五年以下有期徒刑。
刑法第二百七十六條第一項
因過失致人於死者，處二年以下有期徒刑、拘役或二千元以下罰金。
